【裁判字號】    95,交上訴,29
【裁判日期】    950627
【裁判案由】    公共危險
【裁判全文】
臺灣高等法院高雄分院刑事判決        95年度交上訴字第29號
上  訴  人  臺灣高雄地方法院檢察署檢察官
被      告  丙○○
上列上訴人因被告公共危險案件，不服臺灣高雄地方法院94年度
交訴字第166 號中華民國95年3 月24日第一審判決（起訴案號：
臺灣高雄地方法院檢察署94年度偵字第19904 號），提起上訴，
本院判決如下：
    主  文
上訴駁回。
    理  由
壹、證據能力部分：
一、按被告以外之人於審判外之陳述，雖不符同法第159 條之1
    至第159 條之4 規定，而經當事人於審判程序同意作為證據
    ，法院審酌該言詞陳述或書面陳述作成時之情況，認為適當
    者，亦得為證據；當事人、代理人或辯護人於法院調查證據
    時，知有同法第159 條第1 項不得為證據之情形，而未於言
    詞辯論終結前聲明異議者，視為有前項之同意，同法第159
    條之5 亦已明揭其旨。證人吳文鐘、乙○○於警詢中之陳述
    及道路交通事故現場圖、道路交通事故調查報告表、長庚醫
    院診斷證明書、博正醫院診斷證明書，雖均係被告以外之人
    於審判外所為之言詞及書面陳述，係為傳聞證據，然檢察官
    及被告於本院言詞辯論終結前均未聲明異議，且本院審酌證
    人吳文鐘、乙○○於警詢所為陳述作成時之情況，及上開書
    面陳述其作成時之情況，均無何不適當之情形，是依上開規
    定均得作為證據，合先敘明。
二、按被告以外之人於偵查中向檢察官所為之陳述，除顯有不可
    信之情況外，得為證據，刑事訴訟法第159 條之1 第2 項定
    有明文。證人乙○○、吳文鐘及郭獻文於偵查中經具結後向
    檢察官所為之陳述，均屬傳聞證據；惟現階段刑事訴訟法規
    定，檢察官代表國家偵查犯罪、實施公訴，依法其有訊問被
    告、證人及鑑定人之權，而實務運作時，檢察官偵查中向被
    告以外之人所取得之陳述，原則上均能遵守法律規定，不致
    違法取供，其可信度極高，且本案被告及辯護人並未提出有
    何顯不可信之情形，是依上開規定亦均得為證據。
貳、實體方面：
一、公訴意旨略以：被告丙○○於民國94年6 月13日凌晨零時30
    分許，駕駛車牌號碼8268-JM 號三菱牌自用小客車，沿高雄
    縣鳳山市○○○路192 巷由南向北方向行駛，行經高雄縣鳳
    山市○○○路與博愛路口之際，適有被害人乙○○騎乘車牌
    號碼XTA-550 號重型機車，沿中山東路由西向東方向行駛至
    該路口，因當時天雨路面溼滑，不慎摔到在地後，被害人身
    體滑行至被告自用小客車底下，機車則滑向該自用小客車後
    方，被告未及注意，其自用小客車之左後輪因而輾過被害人
    之胸後背，致被害人受有左側鎖骨骨折、胸部挫傷併左側第
    二至第六肋骨骨折、臉部多處擦傷等傷害（傷害部分未據告
    訴），詎被告知其已駕車肇事致人受傷，竟未留在現場處理
    ，將被害人送醫救治，反基於肇事逃逸之犯意，駕駛上開車
    輛離開現場，適有路人吳文鐘在該處路口購買香煙，目睹上
    情，記下被告所駕駛車輛之車牌號碼後，報警處理，經警循
    線查獲上情，因認被告涉犯刑法第185 條之4 之肇事逃逸罪
    嫌云云。
二、按被告未經審判證明有罪確定前，推定其為無罪；犯罪事實
    ，應依證據認定之，無證據不得認定犯罪事實。又不能證明
    被告犯罪者，應諭知無罪之判決，刑事訴訟法第154 條、第
    301 條第1 項分別定有明文。次按，認定犯罪事實所憑之證
    據，雖不以直接證據為限，間接證據亦包括在內，然而無論
    直接證據或間接證據，其為訴訟上之證明，須於通常一般人
    均不致有所懷疑，而得確信其為真實之程度者，始得據為有
    罪之認定，倘其證明尚未達到此一程度，而有合理之懷疑存
    在時，即難遽採為不利被告之認定，最高法院著有76年臺上
    字第4986號判例可資參照。又依刑事訴訟法第161 條第1 項
    規定，檢察官就被告犯罪事實，應負舉證責任，並指出證明
    之方法。因此，檢察官對於起訴之犯罪事實，應負提出證據
    及說服之實質舉證責任。倘其所提出之證據，不足為被告有
    罪之積極證明，或其指出證明之方法，無從說服法院以形成
    被告有罪之心證，基於無罪推定之原則，自應為被告無罪判
    決之諭知，最高法院亦著有92年臺上字第128 號判例可參。
三、公訴人認被告涉犯肇事逃逸罪嫌，無非係以被害人之陳述、
    證人吳文鐘、證人即被告同車友人郭獻文之證述、道路交通
    事故現場圖、道路交通事故調查報告表、長庚醫院診斷證明
    書、博正醫院診斷證明書、道路交通事故現場蒐證相片為依
    據。然訊據被告則堅決否認有何上開犯行，辯稱：案發當日
    凌晨零時許，伊以電話號碼0000000000號之行動電話，撥打
    友人郭獻文電話號碼0000000000號之行動電話，邀郭獻文外
    出閒逛，伊2 人自伊住處之高雄市○○區○○路出發，往屏
    東方向行駛，經高雄市○○○路而到高雄縣鳳山市○○○○
    路，沿中山東路由西向東行駛，經過案發現場時，本件車禍
    事故已經發生，而伊因為看到現場並無警車及救護車，遂與
    郭獻文至前方之埤頂派出所報案，報案後，郭獻文說要看救
    護車來了沒有，伊2 人乃迴轉至案發現場觀看，等救護車到
    達現場後才又離開，是當日伊並未行駛中山東路192 巷，
    本件車禍之發生實與伊無關，伊並無肇事逃逸犯行等語。經
    查：
(一)、公訴人所舉之前開證據中，關於道路交通事故現場圖、道路
    交通事故調查報告表、長庚醫院診斷證明書、博正醫院診斷
    證明書、道路交通事故現場蒐證相片等證據，僅得證明被害
    人於前開時、地與他人發生車禍事故而受有傷害，然尚無從
    證明與被害人發生車禍事故者為何人；而被害人於警詢及偵
    訊中均陳述：案發當時是如何發生本件車禍事故，伊並不清
    楚，而伊被撞到之後，馬上就昏倒了，不知道肇事者為何人
    等語（見警卷第4 、5 頁，偵卷第5 、6 頁），是亦無法以
    被害人之陳述內容，認定係何人與被害人發生本件車禍事故
    ；又證人郭獻文於偵訊中，雖證述被告有駕車行經案發現場
    並再折返之情形，然其所陳之經過情形則與被告前開辯述內
    容相符（見偵卷第17頁），自無從僅以其證述內容，即為何
    不利於被告之認定。
(二)、證人吳文鐘於警詢中雖陳述：案發當時，伊在鳳山市○○○
    路與博愛路口之檳榔攤前買香煙及等候友人，看見被害人騎
    乘機車沿中山東路由西向東（往屏東方向）行駛，到達中山
    東路192 巷之交岔路口時，有輛三菱牌、GALANT型號、車牌
    號碼為8268-JM 號之銀色自用小客車，自中山東路192 巷由
    南向北慢慢行駛出來，被害人見狀遂煞車，然因該處路面濕
    滑，因而摔倒並滑至該自用小客車車底下，致該自用小客車
    壓過被害人，而當時該自用小客車之左前車窗是放下來的，
    車內之男性駕駛人並有探頭出來看一下，然後往西行駛而去
    ，之後該自用小客車又回到肇事現場的對面路邊停車看一下
    ，才又馬上開車離去等語（見警卷第6 頁）；然就其如何記
    下肇事車輛之車牌號碼及肇事車輛於肇事後之行止為何等情
    ，其於偵訊中證述：案發當時，肇事之自用小客車壓過被害
    人後，車內之男性駕駛並沒有下車查看，保持原來的車速離
    開現場，之後該自用小客車自前面路口迴轉，又經過肇事現
    場，伊才將其車牌號碼記下來，此後，該自用小客車又往前
    行駛至前方路口再迴轉一次，停在車禍現場的對向路口，將
    車窗搖下觀看，待救護車來後，該自用小客車就離開等語（
    見偵卷第12頁），並於原審審理中證述：肇事車輛為1 輛三
    菱牌、GALANT型號之淺色自用小客車，該車從中山東路192
    巷開出來，壓過被害人後，即往西（往高雄方向）逃逸，過
    了約2 至3 分鐘後，該車又向東（往屏東方向）行駛經過肇
    事地點，伊方記下該車之車牌號碼，之後，該車又從屏東方
    向往高雄方向開過來，此時伊才見到車上有2 個人等語（見
    原審卷第52頁），則依證人吳文鐘此等證述內容，其並非於
    本案車禍發生之當時，即記下該肇事車輛之車牌號碼，而是
    在車禍事故發生數分鐘以後，見被告駕駛之前開自用小客車
    行經肇事現場，方記下上開車牌號碼，準此，證人吳文鐘所
    記下之車牌號碼，是否確係肇事車輛之車牌號碼？有無可能
    係因被告駕駛之車輛與肇事車輛為同款車所導致之誤認？已
    非無疑。
(三)、依卷附被告電話號碼0000000000號行動電話及證人郭獻文電
    話號碼0000000000號行動電話之通聯紀錄顯示（見原審卷第
    28、82頁），被告於案發當日凌晨零時11分許，與證人郭獻
    文有長達10分鐘之通聯情形，而證人郭獻文行動電話基地台
    之位置為「高雄市○○區○○路607 號樓頂」，與被告位於
    高雄市○○區○○路635 巷25號之住處，及證人郭獻文位於
    高雄市○○區○○路45巷36號之住處（此有其2 人之年籍資
    料在卷可證）相近，復衡以被告與證人郭獻文若已同在被告
    駕駛之車牌號碼8268-JM 號自用小客車上，依常情顯無需再
    以行動電話互相通聯，則依上開通聯紀錄觀之，被告應係於
    案發當日，約在凌晨零時20分許（即2 人通話完畢後），方
    駕駛車牌號碼8268-JM 號自用小客車搭載證人郭獻文，由高
    雄市○○區○○路一帶（即其2 人住處附近）出發，並往本
    件車禍事故發生地點之方向行駛之事實，堪可認定。而依本
    案相關之地理位置，高雄市○○區○○路係在肇事地點（高
    雄縣鳳山市○○○路與中山東路192 巷交岔路口，中山東路
    192 巷往北過中山東路即接博愛路）之西方，屏東地區則在
    肇事地點之東方、南方，而依證人吳文鐘前開證詞，本件車
    禍之肇事車輛係沿高雄縣鳳山市○○○路192 巷，由屏東方
    向往高雄方向（由南向北）行駛至肇事地點，顯與被告當時
    係由高雄方向往屏東方向之駕駛路線相反；且被告駕車自高
    雄市○○區○○路一帶出發之時間（約案發當日凌晨零時20
    分許），與本件車禍事故發生之時間（凌晨零時30分許），
    相距約僅10分鐘，則依常理，被告繞行其他道路後，再沿高
    雄縣鳳山市○○○路192 巷往北方向行駛至案發地點之可能
    性甚微；復佐以證人郭獻文於偵訊中，就案發當日情形所為
    之證述內容，亦與被告所辯上情互符一致，足徵被告辯稱其
    於案發當時，並未行駛中山東路192 巷乙節，應堪採信。此
    外，被告於案發當日5 時許，即經警通知而至警局製作警詢
    筆錄，員警並就被告駕駛之前開自用小客車照相採證，然並
    未發現與本件車禍相關之跡證存在，有該等採證相片可佐（
    見警卷第14至16頁），亦證被告駕駛之前開自用小客車並非
    本件車禍事故之肇事車輛。
(四)、依被告前開辯詞，其發現本件車禍事故而前往高雄縣政府警
    察局鳳山分局埤頂派出所報案後，復又與證人郭獻文回到案
    發地點觀視，直到救護車來到現場後方行離去，其當時之行
    止雖然較為奇異，惟被告當日駕車外出既無特定目的地，僅
    係因無聊而欲閒逛爾（此經被告辯述如上，並與證人郭獻文
    於偵訊所證情節相符），且被告及證人郭獻文均屬青盛之年
    ，則渠等基於好奇、湊熱鬧之心態再折回現場觀看後續處理
    情形，尚難謂悖於常理甚鉅，故無法以此一情狀，遽認被告
    係本件車禍之肇事者；另被告稱其有與證人郭獻文至埤頂派
    出所報案乙節，證人即埤頂派出所於案發當時之值班員警曾
    敏賢於原審審理中證述：對於案發當時，是否有人至派出所
    報案稱肇事地點有車禍發生乙節，伊已經不記得了，又於此
    類案件之處理上，若報案人沒有留存其資料，伊就不會將報
    案情形紀錄在書面上等語（見原審卷第50、51頁），是雖無
    從以證人曾敏賢此一證詞，認定被告與證人郭獻文有報警處
    理本件車禍事故之事實，然亦無從以本件查無被告與證人郭
    獻文之報案紀錄，而謂被告稱其有至埤頂派出所報案之辯詞
    為不可採，從而，依證人曾敏賢上開證述內容，尚難為何有
    利或不利於被告之認定。另證人甲○○於本院審理時雖證稱
    ：車禍發生時大約是12時5 分左右等語（見本院卷第38頁）
    ，惟其亦證稱：本件車禍我沒有親眼看到，我有聽到聲音，
    很大聲，我沒有馬上出去看，不知道是何人肇事，案發地點
    距離我工作之小北百貨有20至30公尺遠等語（見本院卷第36
    、38頁），則證人甲○○既未親眼目睹本件車禍發生之情形
    ，且其所在位置距案發現場亦尚有一段距離，是其所聽見之
    聲音是否即為本件車禍之聲音，實有可疑，故其證稱車禍發
    生時大約是12時5 分左右尚不足採，併此敘明。
(五)、綜上所述，本件公訴人認被告涉嫌前揭肇事逃逸犯行所憑之
    證據，尚未達於通常一般之人均不致有所懷疑，而得確信其
    為真實之程度，依刑事訴訟制度「倘有懷疑，即從被告之利
    益為解釋」、「被告應被推定為無罪」之原則，即難據以為
    被告不利之認定。此外，復查無其他積極證據，足資認定被
    告有何肇事逃逸犯行，被告被訴肇事逃逸罪自屬不能證明。
四、原審因而以不能證明被告犯肇事逃逸罪，而為被告無罪之諭
    知，核無違誤；檢察官上訴意旨，猶執前詞，指摘原判決不
    當，為無理由，應予駁回。
據上論斷，應依刑事訴訟法第368 條，判決如主文。
本案經檢察官羅建勛 到庭執行職務。
中    華    民    國    95    年    6     月    27    日
            刑事第五庭  審判長法  官  曾永宗
                              法  官  任森銓
                              法  官  陳  箐
以上正本證明與原本無異。
檢察官如不服本判決應於收受本判決後10日內向本院提出上訴書
狀，其未敘述上訴理由者，並得於提起上訴後10日內向本院補提
理由書狀（均須按他造當事人之人數附繕本）「切勿逕送上級法
院」。
中    華    民    國    95    年    6     月    27    日
                              書記官  魏文常


司法院資訊處製作；財團法人民間司法改革基金會備份。
